臺灣高等法院臺中分院刑事判決
110年度原交上訴字第6號
上  訴  人  臺灣臺中地方檢察署檢察官
被      告  江祐誠




選任辯護人  程弘模律師
上列上訴人因被告過失致死案件，不服臺灣臺中地方法院110年
度原交訴字第4號中華民國110年5月6日第一審判決（起訴案號：
臺灣臺中地方檢察署109年度偵字第11014號），提起上訴，本院
判決如下：
    主  文
上訴駁回。
    犯罪事實
一、江祐誠於民國108年9月14日上午，騎駛其所有車牌號碼000-
    0000號普通重型機車，沿臺中市○○區○○路0段由西往東方向
    行駛，於同日10時10分許行進至劃有慢字之同路段靠近
　　與○○路0段00巷交岔路口時，本應注意減速慢行，作隨時停
    車之準備，且應注意車前狀況，隨時採取必要之安全措施，
    而依當時天候晴，日間自然光線，柏油路面乾燥無缺陷，道
    路無障礙物，視距良好，客觀上並無不能注意之情形，竟疏
    未注意及此而貿然直行，適廖○○騎駛其所有車牌號碼000-00
    0號普通重型機車，沿臺中市○○區○○路0段由西往東方向行駛
    於江祐誠機車前方，在上開劃有禁制標線之交岔路口欲左轉
    駛入○○路0段00巷，亦疏未注意轉彎車應讓直行車先行，而
    逕自左轉。江佑誠見狀已閃避不及，其所騎駛之機車右前車
    頭遂與廖○○騎駛之機車左側發生碰撞，廖○○因而人車倒地，
    受有頭部外傷合併頭皮下出血、顱骨骨折、雙側急性硬腦膜
    下出血、雙側蜘蛛膜下腔出血、頭皮撕裂傷、肝臟挫傷、左
    肩胛骨骨折、左側肋骨多處骨折等傷害，經送醫急救後，仍
    因頭部外傷致長期臥床及感染症、多重器官衰竭併敗血症，
    於109年1月15日23時29分許不治死亡。江祐誠肇事後，於犯
    罪偵查機關尚未發覺其為犯罪行為人前停留在現場，並在臺
    中市政府警察局霧峰分局霧峰交通分隊警員洪忠佑前往處理
    時，當場承認為肇事人，而自首接受裁判。
二、案經廖○○之子廖沿壹告訴，暨臺灣臺中地方檢察署檢察官相
    驗後自動檢舉偵查起訴。
    理    由
一、按被告以外之人於審判外之言詞或書面陳述，除法律有規定
    者外，不得作為證據；又被告以外之人於審判外之陳述，雖
    不符合同法第159條之1至第159條之4之規定，但經當事人於
    審判程序同意作為證據，法院審酌該言詞陳述或書面陳述作
    成時之情況，認為適當者，亦得為證據。當事人、代理人或
    辯護人於法院調查證據時，知有第159條第1項不得為證據之
    情形，而未於言詞辯論終結前聲明異議者，視為有前項之同
    意，刑事訴訟法第159條第1項及第159條之5分別定有明文。
    本案以下由檢察官所提出而採為判決基礎之證據，其性質屬
    被告以外之人於審判外之陳述而屬傳聞證據者，檢察官、被
    告江祐誠(下稱被告)、辯護人於本院準備程序及審判程序，
    均表示沒有意見(見本院卷第63頁、第148至149頁)，且均未
    於本案言詞辯論終結前聲明異議，本院審酌上開傳聞證據作
    成時之情況，核無違法取證及證明力明顯過低之瑕疵，為證
    明犯罪事實所必要，亦認為以之作為證據為適當，得逕依同
    法第159條之5規定作為證據。又傳聞法則乃對於被告以外之
    人於審判外之言詞或書面陳述而為之規範，本判決以下引用
    之非供述證據，無刑事訴訟法第159條第1項規定傳聞法則之
    適用，經本院於審判時依法踐行調查證據程序，與本案待證
    事實具有自然之關聯性，且無證據證明係公務員違法取得之
    物，依法自得作為證據。
二、被告於檢察官偵查、原審及本院審判時，對於上開犯罪事實
    均坦承不諱，並經證人即被害人家屬廖沿壹於檢察官偵訊時
　　證述明確，復有道路交通事故現場圖、道路交通事故調查報
    告表㈠、㈡、車號查詢機車車籍資料、車輛詳細資料報表、證
    號查詢機車駕駛人資料、臺中市政府警察局交通事故補充資
    料表、臺中市政府警察局霧峰分局處理相驗案件初步調查報
    告暨報驗書、職務報告書各1件、現場照片32張、監視器翻
    拍照片17張等在卷可稽，足見被告之上開任意性自白與事實
    相符，堪以採信。
三、按行車速度，依速限標誌或標線之規定，無速限標誌或標線
    者，應依減速慢行之標誌、標線或號誌指示行駛；汽車行駛
    時，駕駛人應注意車前狀況，並隨時採取必要之安全措施，
    道路交通安全規則第93條第1項第3款、第94條第3項分別定
    有明文。被告於107年8月7日即考領有普通重型機車駕駛執
    照，有證號查詢機車駕駛人資料在卷可憑（見相卷第83頁）
    ，自應知悉並遵守上開規範，且查本件案發路段速限為50公
    里，案發當時天候晴、日間自然光線、柏油路面乾燥無缺陷
    、道路無障礙物、視距良好，有道路交通事故調查報告表㈠
    在卷可稽（見相卷第33頁），客觀上並無不能注意之情事。
    被告騎駛重型機車於前揭時、地行駛於上開肇事路段，自應
    盡上開注意義務，竟能注意而疏未注意減速慢行，及被害人
    於右前方騎車可能左轉之車前狀況，致與被害人機車發生碰
    撞而造成被害人人車倒地，被告之駕車行為具有過失，甚為
    明確。再者，本案經送請臺中市車輛行車事故鑑定覆議委員
    會覆議結果，亦認被告駕駛普通重型機車，行經劃有慢字之
    路段，未減速慢行，致遇狀況煞閃不及，為肇事次因，此有
    臺中市交通事件裁決處109年10月28日中市交裁管字第10900
    75466號函檢送上開覆議委員會覆議意見書1份在卷可參(見
    偵字第11014號卷第79至84頁)，堪認被告駕車行為確有過失
    (至上開覆議意見雖認該處係「右彎」路段等字句，然依卷
    附道路交通事故現場圖、道路交通事故調查報告表㈠、現場
    照片資料顯示，肇事地點並非右彎之彎道，反而是微微左偏
    之直路，此部分之認定尚難與客觀事實相符，本院不予認定
    )。至告訴代理人於偵查中雖具狀表示被告曾於檢察官相驗
    時坦承時速7、80公里，且依監視器畫面計算被告當時騎車
    之時速為69.5公里等字句(見偵字第11014號卷第23頁)，然
    被告於檢察官訊問時供稱其案發當時事發突然，不記得車速
    是多少等語(見相卷第99頁)；於本院審判時供稱其當時沒有
    看自己的時速表，不曉得當時之車速多少等語(見本院卷第1
    53頁)，卷內並無被告自承其時速7、80公里之證據，且上開
    覆議意見亦未認定被告有超速行駛之過失情事，自無從認定
    被告在上開限速50公里路段有如告訴代理人所指超速行駛之
    過失情事，附此說明。
四、又被害人因本件車禍受有頭部外傷合併頭皮下出血、顱骨骨
    折、雙側急性硬腦膜下出血、雙側蜘蛛膜下腔出血、頭皮撕
    裂傷、肝臟挫傷、左肩胛骨骨折、左側肋骨多處骨折等傷害
    ，經送醫急救後，仍因頭部外傷致長期臥床及感染症、多重
    器官衰竭併敗血症，於109年1月15日23時29分許不治死亡
　　，業經臺灣臺中地方檢察署檢察官督同法醫師相驗明確，亦
    有中國醫藥大學附設醫院診斷證明書、司法相驗病歷摘要、
    仁愛醫療財團法人大里仁愛醫院診斷證明書、中國醫藥大學
    附設醫院台中東區分院診斷證明書、臺灣臺中地方檢察署相
    驗屍體證明書、檢驗報告書、勘(相)驗筆錄、相驗屍體照片
　　等在卷可憑。則被告之過失行為與被害人之死亡結果間，自
    具有相當因果關係。本案被害人於案發當時未至路口於劃有
    禁制標線路段，提前左轉彎，未讓左側直行車先行，於本件
    車禍之造成雖為肇事主因，惟此乃應屬民事過失相抵之範疇
    ，尚不得阻卻被告有上述刑事過失行為之成立。從而，本案
    事證明確，被告犯行堪以認定，應予依法論科。
五、核被告所為，係犯刑法第276條之過失致人於死罪。又被告
    肇事後，於犯罪偵查機關尚未發覺其為犯罪行為人前停留在
    現場，並在臺中市政府警察局霧峰分局霧峰交通分隊警員洪
    忠佑前往處理時，當場承認為肇事人，此有臺中市政府警察
    局道路交通事故肇事人自首情形紀錄表在卷可稽（見他卷第
    37頁），則在有偵查權限之警員前往處理前，警員既不知犯
    罪人為何人，仍屬未發覺之罪。被告對於該未發覺之罪，留
    在現場等候警方到場，於警方到場後，承認其係駕駛上開自
    用小客車之人，而自首接受裁判，其所為核與自首之規定相
    符，爰依刑法第62條前段之規定減輕其刑。
六、原審經審判結果，以被告上開犯罪事證明確，適用刑法第27
    6條、第62條前段、第41條第1項前段，刑法施行法第1條之1
    第1項等規定，爰審酌被告騎車行經劃有慢字之路段應減速
    慢行、應注意車前狀況，並隨時採取必要之安全措施，竟疏
    未注意及此，致生本件道路交通事故，並造成被害人死亡之
    無法彌補損害，其行為實有不該，考量被告於犯後已坦承犯
    行，然因與被害人家屬就賠償金額有所差距致調解未果，故
    尚未實際賠償被害人家屬損害之犯後態度；復衡酌被告就本
    件車禍發生之過失程度、自陳之教育程度、職業、家庭及經
    濟狀況（見原審卷第65頁）等一切情狀，量處有期徒刑6月
    之刑，並諭知易科罰金之折算標準。核其認事用法俱無不當
    ，且在量刑時審酌上開情狀，顯已注意及考量刑法第57條所
    列各款事項，所處刑度符合罰當其罪之原則，亦與比例原則
    相符，並無輕重失衡之情。
七、檢察官提起上訴，雖以被告確實未賠償告訴人，堪認其犯後
    並無表達悔改之意，事關原判決對被告量刑之理由基礎是否
    動搖，自有再加以調查之必要，認告訴人請求上訴為有理由
    等語，而指摘原審量刑過輕。然刑罰之量定，屬法院自由裁
    量之職權行使，應審酌刑法第57條所列各款事由及一切情狀
    ，為酌量輕重之標準，並非漫無限制；量刑係法院就繫屬個
    案犯罪所為之整體評價，屬事實審法院得依職權裁量之事項
    ，而量刑判斷當否之準據，應就判決之整體觀察為綜合考量
    ，不可擷取其中片段，遽以評斷。苟其量刑已以行為人之責
    任為基礎，並斟酌刑法第57條各款所列情狀，在法定刑度內
    酌量科刑，無偏執一端，或濫用其裁量權限，致明顯失出失
    入情形，自不得任意指為不當或違法；且在同一犯罪事實與
    情節，如別無其他加重或減輕之原因，下級審量定之刑，亦
    無過重或失輕之不當情形，則上級審法院對下級審法院之職
    權行使，原則上應予尊重。本件被告雖未能與告訴人和解，
    然業已坦承犯行，就刑事責任並無推諉，至民事和解與否，
    處理賠償是否積極，事涉個人資力、處事態度有關，非必然
    認為被告犯後態度不佳。此外，有關被告之過失程度、犯罪
    情節及被害人家屬所受的痛苦，原審判決於量刑時亦均有考
    量，且已就被告因賠償金額與被害人家屬尚有差距，迄未能
    與被害人家屬調解成立列為量刑審酌事項(被害人家屬已自
    富邦產物保險股份有限公司領得汽車強制責任保險之理賠金
    )。則原審所為之量刑，既已具體斟酌刑法第57條所列情形
    而為量定，且就過失輕重情節就個案具體判斷，並無明顯違
    背比例原則，本院認尚無調整刑度之堅實理由。又個案犯罪
    情節不同，基於個案拘束原則，個別案件之判決案例並無拘
    束其他判決之效力，自難抽象化地予以比附援引，檢察官依
    告訴人請求提起上訴，執此指摘原判決量刑過輕，難認有理
    由，應予駁回。
據上論斷，應依刑事訴訟法第368條，判決如主文。
本案經檢察官林岳賢提起公訴，檢察官陳僑舫提起上訴，檢察官
陳惠珠到庭執行職務。
中　　華　　民　　國　　110 　年　　11　　月　　16　　日
            刑事第四庭     審判長法　官   蔡  名  曜
                                 法　官   黃  玉  琪
                                 法　官   林  宜  民
以上正本證明與原本無異。
如不服本判決應於收受送達後20日內向本院提出上訴書狀，其未
敘述上訴理由者，並得於提起上訴後20日內向本院補提理由書（
均須按他造當事人之人數附繕本）「切勿逕送上級法院」。因疫
情而遲誤不變期間，得向法院聲請回復原狀。
                                 書記官   謝  安  青
　　　　　　　　　　　　　　　　   
中　　華　　民　　國　　110 　年　　11　　月　　16　　日

附錄本案論罪科刑法條：
中華民國刑法第276條
因過失致人於死者，處 5 年以下有期徒刑、拘役或 50 萬元以
下罰金。